---
title: "Descriptive tables"
author: "Edneide Ramalho"
date: "`r format(Sys.time(), '%d/%m/%Y')`"
output: 
    html_document:
      highlight: textmate
      logo: logo.png
      theme: jou
      number_sections: yes
      toc: yes
      toc_float:
        collapsed: yes
        smooth_scroll: no
      df_print: paged
---

```{r setup, include=FALSE}
knitr::opts_chunk$set(echo = TRUE, message = FALSE, warning = FALSE)
```

```{r logo, echo=FALSE}
htmltools::img(src = knitr::image_uri("/Users/edneideramalho/Documents/Stat-Tech Consultoria/Ana_Paula_Maio_2023/img/logo_stc.png"), 
               alt = 'logo', 
               style = 'position:absolute; top:0; right:0; padding:10px;',
               width = "250px",
               heigth = "300px")
```

From: <https://epirhandbook.com/en/descriptive-tables.html>

# Packages

```{r}
pacman::p_load(
  rio,          # File import
  here,         # File locator
  skimr,        # get overview of data
  tidyverse,    # data management + ggplot2 graphics 
  gtsummary,    # summary statistics and tests
  rstatix,      # summary statistics and statistical tests
  janitor,      # adding totals and percents to tables
  scales,       # easily convert proportions to percents  
  flextable     # converting tables to pretty images
  )
```

# Data

```{r}
# import the linelist
linelist <- import("datasets/linelist_cleaned.rds")
glimpse(linelist)
```

## Browse data

-   Usando a função `skim` temos um resumo detalhado sobre os dados.

```{r}
## get information about each variable in a dataset 
skim(linelist)
```

-   Sumário dos dados contendo as estatísticas mais comuns:

```{r}
linelist %>% 
  get_summary_stats(
    age, wt_kg, ht_cm, ct_blood, temp,  # columns to calculate for
    type = "common")                    # summary stats to return
```

## janitor package

### Simple `tabyl`

```{r}
linelist %>% 
  tabyl(age_cat)
```

-   valid_percent: sem contar com os valores NA

### Cross tabulation

```{r}
linelist %>% tabyl(age_cat, gender)
```

-   Algumas funções para melhorar a tabela:

    -   `adorn_totals()`

    -   `adorn_percentages()`

    -   `adorn_pct_formatting()`

    -   `adorn_rounding()`

    -   `adorn_ns()`

    -   `adorn_title()`

-   Exemplos:

```{r}
linelist %>%               # case linelist
  tabyl(age_cat) %>%       # tabulate counts and proportions by age category
  adorn_pct_formatting()   # convert proportions to percents
```

-   Total por linha:

```{r}
linelist %>%                                  
  tabyl(age_cat, gender) %>%                  # counts by age and gender
  adorn_totals(where = "row") %>%             # add total row
  adorn_percentages(denominator = "row") %>%  # convert counts to proportions
  adorn_pct_formatting(digits = 1)            # convert proportions to percents
```

-   Contagem e porcentagem:

```{r}
linelist %>%                                  # case linelist
  tabyl(age_cat, gender) %>%                  # cross-tabulate counts
  adorn_totals(where = "row") %>%             # add a total row
  adorn_percentages(denominator = "col") %>%  # convert to proportions
  adorn_pct_formatting() %>%                  # convert to percents
  adorn_ns(position = "front") %>%            # display as: "count (percent)"
  adorn_title(                                # adjust titles
    row_name = "Age Category",
    col_name = "Gender")
```

### Imprimindo a tabela

```{r}
linelist %>%
  tabyl(age_cat, gender) %>% 
  adorn_totals(where = "col") %>% 
  adorn_percentages(denominator = "col") %>% 
  adorn_pct_formatting() %>% 
  adorn_ns(position = "front") %>% 
  adorn_title(
    row_name = "Age Category",
    col_name = "Gender",
    placement = "combined") %>% # this is necessary to print as image
  flextable::flextable() %>%    # convert to pretty image
  flextable::autofit()          # format to one line per row 
```

### Uso em outras tabelas

```{r}
linelist %>% 
  count(hospital) %>%   # dplyr function
  adorn_totals()        # janitor function
```

### Salvando a tabyl

```{r}
linelist %>%
  tabyl(age_cat, gender) %>% 
  adorn_totals(where = "col") %>% 
  adorn_percentages(denominator = "col") %>% 
  adorn_pct_formatting() %>% 
  adorn_ns(position = "front") %>% 
  adorn_title(
    row_name = "Age Category",
    col_name = "Gender",
    placement = "combined") %>% 
  flextable::flextable() %>%                     # convert to image
  flextable::autofit() %>%                       # ensure only one line per row
  flextable::save_as_docx(path = "tabyl.docx")   # save as Word document to filepath
```

### Estatística

```{r}
age_by_outcome <- linelist %>% 
  tabyl(age_cat, outcome, show_na = FALSE) 
age_by_outcome
chisq.test(age_by_outcome)
```

## Pacote `dplyr`

### Obtendo contagens

```{r}
linelist %>% 
  summarise(n_rows = n())
```

-   Com dados agrupados:

```{r}
linelist %>% 
  group_by(age_cat) %>% 
  summarise(n_rows = n())
```

-   De forma similar, podemos usar a função `count`

```{r}
linelist %>% 
  count(age_cat)
```

-   Tabelas com dados cruzados:

```{r}
linelist %>% 
  count(age_cat, outcome)
```
